臺灣彰化地方法院刑事判決　　　　　　 100年度訴字第1050號
公　訴　人　臺灣彰化地方法院檢察署檢察官
被　　　告　謝福隆
指定辯護人　本院公設辯護人陳志忠
被　　　告　盧智川
選任辯護人　曾耀聰律師
上列被告等因違反毒品危害防制條例等案件，經檢察官提起公訴
（100 年度偵字第2108號、第2109號、第6497號），本院判決如
下：
    主  文
謝福隆、盧智川共同販賣第一級毒品，均累犯，謝福隆處有期徒
刑捌年陸月，盧智川處有期徒刑柒年拾月。扣案之販賣第一級毒
品所得新台幣壹仟元沒收，未扣案之諾基亞廠牌行動電話壹支（
含門號0000000000號晶片卡乙枚）沒收，如全部或一
部不能沒收時，謝福隆應與盧智川連帶追徵其價額。
    犯罪事實
一、謝福隆（綽號「大仔」）曾因違反槍砲彈藥刀械管制條例案
    件，經本院以94年度訴字第282 號判決判處有期徒刑1 年6
    月確定，於民國96年3 月29日縮短刑期假釋出監付保護管束
    ，於96年6 月27日保護管束期滿未經撤銷假釋而視為執行完
    畢；盧志川曾因施用毒品案件，經本院以97年度訴字第1238
    號判決判處有期徒刑6 月、3 月，定應執行刑7 月確定。又
    因施用毒品案件，經本院以97年度訴字第3080號判決判處有
    期徒刑7 月確定，前開2 罪接續執行，於98年7 月1 日縮短
    刑期假釋出監付保護管束，於98年9 月24日保護管束期滿未
    經撤銷假釋而視為執行完畢。
二、謝福隆、盧智川均明知海洛因屬毒品危害防制條例第2 條第
    2 項第1 款規定之第一級毒品，未經許可，不得持有、販賣
    ，因謝福隆染有施用毒品惡習然無資力購買，遂萌生販賣之
    意，並與盧智川共同基於販賣第一級毒品海洛因以營利之犯
    意聯絡，意圖營利，以謝福隆所有之諾基亞廠牌行動電話（
    內裝門號0000000000號晶片卡1 枚）作為對外聯絡工具，於
    羅金釵（所涉施用毒品部分，另經臺灣彰化地方法院檢察署
    檢察官偵查中）於100 年2 月19日上午與其男友陳儀（所涉
    持有毒品部分，另經本院以簡易判決處刑）約妥各出資新台
    幣（下同）500 元後，羅金釵即於同日中午12時32分43秒至
    12時33分21秒，以門號0000000000號與謝福隆持用之上開門
    號0000000000號聯絡約妥購買第一級海洛因之數量、金額、
    時間及交易地點後，謝福隆即當場告知在旁之盧智川，並推
    由盧智川攜帶以衛生紙包裹之第一級毒品海洛因1 包並騎乘
    不知情之顏明進所有車牌號碼KIW-411 號重型機車至約定地
    點即彰化縣田中鎮○○路「85度C 」咖啡店前，與經羅金釵
    指示而騎乘不知情之陳漢陽所有車牌號碼BP5-860 號重型機
    車之陳儀會面，期間，陳儀並於同日中午12時46分10秒至12
    時46分35秒、12時50分0 秒至12時50分32秒、12時52分33秒
    至12時52分58秒以其持用門號0000000000號與謝福隆持用之
    前揭門號聯絡告知其已至約定地點「85度C 」咖啡店前等候
    ，且其係經羅金釵指示前來，且羅金釵亦於同日中午12時58
    分59秒至12時59分40秒以其持用之門號0000000000號與謝福
    隆持用之首揭門號聯絡告知其係指示男友陳儀在「85度C 」
    咖啡店前等候，嗣於同日下午1 時0 分49秒至1 時01分50秒
    ，陳儀又與謝福隆以上揭門號電話聯絡，經謝福隆告知前去
    交付毒品之人係穿著米黃色上衣，於同日下午1 時5 分許（
    起訴書誤載為1 時許），盧智川騎乘車牌號碼KIW-411 號重
    型機車到達前開「85度C 」咖啡店前，向在場等候之陳儀招
    手，陳儀見盧智川穿著米黃色上衣，即騎乘車牌號碼BP5-86
    0 號重型機車尾隨盧智川轉進附近較隱密之斗中路1 段137
    巷1 號前，盧智川、陳儀將機車熄火後，陳儀即先交付價金
    1,000 元予盧智川，盧智川隨即將以衛生紙包裹之第一級毒
    品海洛因1 包（驗餘淨重0.0922公克）交付予陳儀（起訴書
    誤載為先交付海洛因後交付價金），陳儀旋將衛生紙丟棄，
    將第一級毒品海洛因1 包放入褲子口袋內，待交易完成後，
    前在「85度C 」咖啡店前見陳儀、盧智川行跡可疑而尾隨在
    後跟蹤埋伏之員警鄭川達、邱建榮即上前當場逮捕，並在陳
    儀褲子口袋扣得前開其甫購入之第一級毒品海洛因1 包及在
    盧智川手上扣得其與謝福隆共同販賣第一級毒品海洛因所得
    價金1,000 元，因而偵知上情。
三、案經彰化縣警察局北斗分局報告臺灣彰化地方法院檢察署檢
    察官偵查起訴。
    理  由
甲、證據能力部分：
  (一)按檢察官職司追訴犯罪，就審判程序之訴訟構造言，檢察官
    係屬與被告相對立之當事人一方，偵查中對被告以外之人所
    為之偵查筆錄，或被告以外之人向檢察官所提之書面陳述，
    性質上均屬傳聞證據。自理論上言，如未予被告反對詰問、
    適當辯解之機會，一律准其為證據，似有違當事人進行主義
    之精神，對被告之防禦權亦有所妨礙；然而現階段刑事訴訟
    法規定檢察官代表國家偵查犯罪、實施公訴，必須對於被告
    之犯罪事實負舉證之責，依法其有訊問被告、證人及鑑定人
    之權，證人、鑑定人且須具結，而實務運作時，偵查中檢察
    官向被告以外之人所取得之陳述，原則上均能遵守法律規定
    ，不致違法取供，其可信性極高，為兼顧理論與實務，乃於
    修正刑事訴訟法時，增列第159 條之1 第2 項，明定被告以
    外之人（含被害人、證人等）於偵查中向檢察官所為陳述，
    除顯有不可信之情況者外，得為證據，並於92年9 月1 日施
    行（最高法院94年度臺上字第7416號判決意旨參照）。又詰
    問權係指訴訟上當事人有在審判庭輪流盤問證人，以求發現
    真實，辨明供述證據真偽之權利，其於現行刑事訴訟制度之
    設計，以刑事訴訟法第166 條以下規定之交互詰問為實踐，
    屬於人證調查證據程序之一環；與證據能力係指符合法律所
    規定之證據適格，而得成為證明犯罪事實存在與否之證據資
    格，性質上並非相同。偵查中檢察官為蒐集被告犯罪證據，
    訊問證人旨在確認被告嫌疑之有無及內容，與審判期日透過
    當事人之攻防，調查證人以認定事實之性質及目的，尚屬有
    別。偵查中訊問證人，法無明文必須傳喚被告使之得以在場
    ，刑事訴訟法第248 條第1 項前段雖規定：「如被告在場者
    ，被告得親自詰問」，事實上亦難期被告有於偵查中行使詰
    問權之機會。此項未經被告詰問之被告以外之人於偵查中向
    檢察官所為之陳述，依刑事訴訟法第159 條之1 第2 項之規
    定，原則上屬於法律規定為有證據能力之傳聞證據，於例外
    顯有不可信之情況，始否定其得為證據。是得為證據之被告
    以外之人於偵查中所為之陳述，因其陳述未經被告詰問，應
    認屬於未經合法調查之證據，並非無證據能力，而禁止證據
    之使用。此項詰問權之欠缺，非不得於審判中由被告行使以
    補正，而完足為經合法調查之證據。倘被告於審判中捨棄詰
    問權，或證人客觀上有不能受詰問之情形，自無不當剝奪被
    告詰問權行使之可言（最高法院96年度臺上字第4064號判決
    要旨參照）。經查，證人即同案被告謝福隆、陳儀、證人羅
    金釵、鄭川達、邱建榮在檢察官偵查時，均係以證人之身分
    ，經檢察官告以具結之義務及偽證之處罰，經其等具結，而
    於負擔偽證罪之處罰心理下所為，係經以具結擔保其等證述
    之真實性；且上開證人分別於檢察官訊問時之證述，並無證
    據顯示係遭受強暴、脅迫、詐欺、利誘等外力干擾情形，或
    在影響其等心理狀況致妨礙其等自由陳述等顯不可信之情況
    下所為，況前揭證人均經被告謝福隆、盧智川及其等辯護人
    在本院審理中行使對質詰問權，補正詰問程序，而完足為合
    法調查之證據，依上開說明，前開證人分別於偵查中之證言
    ，自均具有證據能力。
  (二)又按被告以外之人（包括證人、鑑定人、告訴人、被害人及
    共同被告等）於審判外之陳述雖不符刑事訴訟法第159 條之
    1 至之4 之規定，而經當事人於審判程序同意作為證據，法
    院審酌該言詞陳述或書面陳述作成時之情況，認為適當者，
    亦得為證據，刑事訴訟法第159 條之5 第1 項定有明文。其
    立法意旨在於傳聞證據未經當事人之反對詰問予以核實，原
    則上先予排除。惟若當事人已放棄反對詰問權，於審判程序
    中表明同意該等傳聞證據可作為證據，基於尊重當事人對傳
    聞證據之處分權使訴訟程序得以順暢進行，上開傳聞證據則
    有證據能力（最高法院94年度臺上字第4890號判決要旨參照
    ）。且按當事人、代理人或辯護人於法院調查證據時，知有
    第159 條第1 項不得為證據之情形，而未於言詞辯論終結前
    聲明異議者，視為有前項之同意，刑事訴訟法第159 條之5
    定有明文。亦即，傳聞證據未經當事人之反對詰問予以核實
    ，原則上先予排除，惟若當事人已放棄詰問或未聲明異議，
    基於證據資料愈豐富，愈有助於真實發現之理念，且強化言
    詞辯論主義，法院自可承認該傳聞證據例外擁有證據能力。
    經查，證人即同案被告謝福隆、陳儀、證人羅金釵分別於警
    詢中之陳述，雖均係被告以外之人於審判外之陳述，性質上
    屬傳聞證據，惟經檢察官、被告謝福隆、盧智川及其等辯護
    人均同意作為證據（見本院卷第119 頁反面），又本院審酌
    該言詞陳述作成時之情況，並查無其他不法之情狀，足認為
    得為本案之證據，依刑事訴訟法第159 條之5 之規定，有證
    據能力。
  (三)又通訊監察之監聽譯文如係被告以外之人之司法警察（官）
    監聽人員，於審判外將監聽所得資料以現譯方式整理後予以
    記錄而得，則本質上屬於被告以外之人於審判外之書面陳述
    ，為傳聞證據，依刑事訴訟法第159 條第1 項規定，除法律
    有規定者外，不得作為證據。故如欲採被告以外之人於審判
    外之書面陳述為證據時，必須符合法律所規定之例外情形，
    方得認其審判外之書面陳述有證據能力，並須於判決中具體
    扼要說明其符合傳聞證據例外之情況及心證理由，否則即有
    違證據法則及判決不備理由之違誤（最高法院98年度臺上字
    第669 號判決要旨參照）。另按無證據能力、未經合法調查
    之證據，不得作為判斷之依據，刑事訴訟法第155 條第2 項
    定有明文。而證據能力之有無，乃法院應依職權調查、認定
    之事項，不因當事人未加爭執，即可毋庸調查而逕認有證據
    能力。又文書，由公務員製作者，應記載製作之年、月、日
    及其所屬機關，由製作人簽名，刑事訴訟法第39條定有明文
    （最高法院97年度臺上字第994 號判決要旨參照）。至通訊
    監察之錄音、錄影，其所錄取之聲音或畫面，既係憑機械力
    拍錄，未經人為操控，該錄音、錄影經依刑事訴訟法第165
    條之1 第2 項規定之調查程式後，自有證據能力（最高法院
    98年度臺上字第669 號判決要旨參照）。經查，本院卷附通
    訊監察譯文表數份，監察電話號碼：0000000000號（見本院
    卷第64頁至第67頁），係由製作人即彰化縣警察局員林分局
    偵查隊偵查佐張朝陽於100 年4 月30日負責製作蓋章，核與
    前揭規定之程式相符；又按有事實足認被告或犯罪嫌疑人有
    最輕本刑為3 年以上有期徒刑之罪嫌，並危害國家安全或社
    會秩序情節重大，而有相當理由可信其通訊內容與本案有關
    ，且不能或難以其他方法蒐集或調查證據者，得發通訊監察
    書；前項通訊監察書，偵查中由檢察官依司法警察機關聲請
    或依職權以書面記載第11條之事項，並敘明理由、檢附相關
    文件，聲請該管法院核發；檢察官受理申請案件，應於2 小
    時內核復。如案情複雜，得經檢察長同意延長2 小時。法院
    於接獲檢察官核轉受理申請案件，應於24小時內核復。審判
    中由法官依職權核發。法官並得於通訊監察書上對執行人員
    為適當之指示，通訊保障及監察法第5 條第1 項第1 款、第
    2 項定有明文。經查，本案前揭監聽行動電話門號，係司法
    警察人員，以被告謝福隆涉嫌販賣第一、二級毒品罪嫌，危
    害社會秩序情節重大，並有相當理由可信其通訊內容與本案
    有關，難以其他方法蒐集或調查證據為由，經由臺灣彰化地
    方法院檢察署檢察官向本院聲請核發通訊監察書，經本院於
    100 年1 月31日核發100 年聲監字第000103號通訊監察書辦
    理，此有該通訊監察書及電話附表附卷可稽（見第6497號偵
    卷第49頁），是上開監聽譯文，係司法警察依本院核發之通
    訊監察書，合法監聽電話錄製之錄音帶聽譯所得，且經檢察
    官、被告謝福隆、盧智川及其等辯護人均同意作為證據（見
    本院卷第119 頁反面）；又本院查無其他不法之情狀，足認
    得為本案之證據，依刑事訴訟法第159 條之5 第1 項之規定
    ，均有證據能力。
  (四)又按法院或檢察官得囑託醫院、學校或其他相當之機關、團
    體為鑑定，或審查他人之鑑定，並準用第203 條至第206 條
    之1 之規定（不包括第202 條囑託個人鑑定時應命鑑定人於
    鑑定前具結之規定），而鑑定之經過及其結果，應命鑑定人
    以言詞或書面報告，刑事訴訟法第208 條第1 項前段及第20
    6 條第1 項分別定有明文。另現行刑事訴訟法關於鑑定之規
    定，除選任自然人充當鑑定人外，另設有囑託機關鑑定制度
    。依刑事訴訟法第198 條、第208 條之規定，不論鑑定人或
    鑑定機關、團體，固均應由法院、審判長、受命法官或檢察
    官視具體個案之需要而為選任、囑託，並依同法第206 條之
    規定，提出言詞或書面報告，始符合同法第159 條第1 項所
    定得作為證據之「法律有規定」之情形，否則所為之鑑定，
    仍屬傳聞證據。然於司法警察機關調查中之案件，為因應實
    務上，或因量大、或有急迫之現實需求，併例行性當然有鑑
    定之必要者，例如毒品之種類與成分、尿液之毒品反應，或
    者槍、彈有無殺傷力等鑑定，基於檢察一體原則，得由該管
    檢察長對於轄區內之案件，以事前概括選任鑑定人或囑託鑑
    定機關、團體之方式，俾便轄區內之司法警察官、司法警察
    對於調查中之此類案件，得即時送請先前已選任之鑑定人或
    囑託之鑑定機關、團體實施鑑定，以求時效（見法務部92年
    9 月1 日法檢字第0920035083號函參照，刊載於法務部公報
    第312 期）。此種由檢察機關概括選任鑑定人或概括囑託鑑
    定機關、團體，再轉知司法警察官、司法警察於調查犯罪時
    參考辦理之作為，法無明文禁止，係為因應現行刑事訴訟法
    增訂傳聞法則及其例外規定之實務運作而為。此種由司法警
    察官、司法警察依檢察官所概括選任之鑑定人或囑託鑑定機
    關、團體所為之鑑定結果，與檢察官選任或囑託為鑑定者，
    性質上並無差異，同具有證據能力（最高法院96年度臺上字
    第2860號判決意旨參照）。查本案經警於100 年2 月19日下
    午1 時5 分許查扣之白色粉末1 包，係經查獲之司法警察先
    行拍照存證，再由臺灣彰化地方法院檢察署檢察官依上開程
    序規定送由行政院衛生署草屯療養院為鑑定，其送鑑單位雖
    為臺灣彰化地方法院檢察署，然行政院衛生署草屯療養院出
    具之100 年3 月16日草療鑑字第1000300046號鑑定書（見第
    21 08 號偵卷第98頁），為實施鑑定之人員依專業知識經驗
    陳述其判斷意見，自屬刑事訴訟法第159 條第1 項所指例外
    情形，且該鑑定書內已具體載明鑑定方法（即以化學呈色法
    、氣相層析質譜儀分析法）及其結果，已符合鑑定報告書之
    法定記載要件，自具有證據能力。
  (五)復按公務員職務上製作之紀錄文書、證明文書，及從事業務
    之人於業務上或通常業務過程所須製作之紀錄文書、證明文
    書，除顯有不可信之情況外，得為證據，刑事訴訟法第159
    條之4 第1 、2 款定有明文。本案下述所使用通聯調閱查詢
    單、0000000000門號查詢資料各1 份（見第2108號偵卷第12
    1 頁反面、第127 頁），均係屬從事業務之人於通常業務過
    程所為之紀錄文書，無偽造之動機，且查無其他顯然不可信
    之情況，依上揭條文規定，得作為證據。
  (六)按被告以外之人於審判外之言詞或書面陳述，除法律有規定
    者外，不得作為證據，刑事訴訟法第159 條固定有明文，惟
    被告以外之人於審判外之陳述，雖不符同法第159 條之1 至
    之4 規定，而經當事人於審判程序同意作為證據，法院審酌
    該言詞陳述或書面陳述作成時之情況，認為適當者，亦得為
    證據，同法第159 條之5 第1 項亦定有明文。經查，本件卷
    內所引用之供述證據（含言詞及書面陳述，上述理由欄(一)至
    (五)除外），其性質屬於被告以外之人於審判外的陳述，而為
    傳聞證據，且查無符合刑事訴訟法第159 條之1 至之4 等前
    4 條之情形者，原雖無證據能力，然此部分供述證據（含言
    詞及書面陳述）內容，業經本院審理時予以提示並告以要旨
    ，且經檢察官、被告謝福隆、盧智川及其等辯護人表示意見
    ，被告謝福隆、盧智川、辯護人及檢察官於本院審理時均表
    示同意作為證據（見本院卷第119 頁反面），本院審酌上開
    證據資料製作時之情況，或因距離案發時間較近；或因較無
    人情施壓或干擾，且亦無違法、不當取供之情形存在及證明
    力明顯過低之瑕疵，揆諸前開規定，爰依刑事訴訟法第159
    條之5 第1 項規定，認為以之作為本案之證據亦屬適當，自
    均有證據能力。
  (七)卷附之交易現場照片及扣案物品照片，均係屬機械性紀錄特
    徵，也就是認識對象的是照相鏡頭，透過鏡頭形成的畫面映
    寫入膠卷，然後還原於照相紙上，故照相中不含有人的供述
    要素，在現實情形與作為傳達結果的照相，在內容上的一致
    性是透過機械的正確性來加以保障的，在照相中，並不存在
    人對現實情形的知覺、記憶，在表現時經常可能發生的錯誤
    （如知覺的不準確、記憶隨時間推移而發生的變化），故照
    相當然是非供述證據，並無傳聞法則之適用，惟卷附上開照
    片既係透過相機拍攝後經沖印所得，且與本案犯罪事實具有
    關聯性，且被告謝福隆、盧智川及其等辯護人對於卷內所附
    之上揭照片亦未主張係執法人員違法取得，經查又無不得作
    為證據之事由，依法自得作為證據，而有證據能力（最高法
    院97年度臺上字第3854號判決意旨參見）。
  (八)扣案物品，因均非屬供述證據而無傳聞法則之適用，復係由
    員警依法定程序合法所扣得，且與本案犯罪事實具有關聯性
    ，而被告謝福隆、盧智川及其等辯護人於本院審理時對於員
    警查扣之過程亦均未表示異議，主張係執法人員違法取得，
    經查又無不得作為證據之事由，依法自得作為證據，而有證
    據能力。
  (九)按除法律另有規定外，實施刑事訴訟程序之公務員因違背法
    定程序取得之證據，其有無證據能力之認定，應審酌人權保
    障及公共利益之均衡維護，刑事訴訟法第158 條之4 定有明
    文。本案所引用之非供述證據（理由欄(七)、(八)除外），並無
    證據證明係實施刑事訴訟程序之公務員違背法定程序所取得
    ，且檢察官、被告謝福隆、盧智川及其等辯護人均未表示無
    證據能力，自應認均具有證據能力，先予敘明。
  (十)末按被告之自白，非出於強暴、脅迫、利誘、詐欺、疲勞訊
    問、違法羈押或其他不正之方法，且與事實相符者，得為證
    據，刑事訴訟法第156 條第1 項定有明文。本件被告謝福隆
    於警詢、檢察官偵查中及本院審理時所為之自白（包括部分
    自白），被告盧智川於偵訊、本院審理時所為之自白，被告
    謝福隆、盧智川及其等辯護人於本院審理時復未提出其他可
    供證明被告下列經本院所引用之於警詢、檢察官偵查中及本
    院審理時所為之自白（包括部分自白），究有如何之遭受「
    強暴、脅迫、利誘、詐欺、疲勞訊問、違法羈押或其他不正
    之方法」始為自白之證據，以供本院得以即時調查審認，並
    參酌下述非屬供述證據部分之證據等，足認被告謝福隆、盧
    智川下列經本院所引用之於警詢、檢察官偵查中及本院審理
    時所為之自白（包括部分自白），其與事實相符者，依法自
    得為證據。
乙、實體部分：
一、認定犯罪事實所憑之證據及理由：
  (一)上揭犯罪事實，業據被告謝福隆於警詢、偵訊、本院準備程
    序及本院審理中（見第6497號偵卷第15頁反面至第17頁、本
    院卷第40頁、第121 頁至第125 頁）、被告盧智川於偵訊及
    本院審理時（見第2108號偵卷第265 頁、本院卷第121 頁至
    第12 5頁）坦承不諱，核與被告謝福隆以證人身份於警詢及
    本院審理時（見第6497號偵卷第16頁、本院卷第106 頁至第
    113 頁）、同案被告陳儀以證人身份於警詢、偵訊及本院審
    理時（見第2108號偵卷第14頁反面至第17頁、第260 頁、第
    2109號偵卷第85頁、第6497號偵卷第40頁至第44頁、本院卷
    第83頁反面至第91頁反面）、證人羅金釵於警詢、偵訊及本
    院審理時（見第2108號偵卷第19頁至第20頁、第260 頁、第
    2109號偵卷第84頁、第6497號偵卷第29頁至第32頁、本院卷
    第78頁至第81頁）證述之情節相符，並經見被告盧智川與同
    案被告陳儀在彰化縣田中鎮○○路「85度C 」咖啡店前行跡
    可疑而尾隨在後跟蹤埋伏之員警鄭川達、邱建榮於偵訊及本
    院審理時證述（見第21 09 號偵卷第88頁、本院卷第93頁至
    第104 頁）綦詳。復有同案被告陳儀持用之0000000000號門
    號及證人羅金釵持用之0000000000號門號最後10通撥出及接
    收電話通聯紀錄表2 紙及自該2 行動電話翻拍之已撥電話照
    片、通話記錄照片4 幀（見第2108號偵卷第30頁至第33頁）
    、被告盧智川騎乘之車牌號碼KIW-411 號重型機車與同案被
    告陳儀騎乘之車牌號碼BP5- 860號重型機車之車輛詳細資料
    報表2 紙（見第2108號偵卷第35頁至第36頁）附卷可稽。
  (二)又證人羅金釵於100 年2 月19日中午12時32分43秒至12時33
    分21秒，以門號0000000000號與被告謝福隆持用之門號0000
    000000號之對話內容如下：
    謝福隆：喂。
    羅金釵：喂在睡哦？
    謝福隆：姐啊！妳要來這裡。
    羅金釵：到那裡？
    謝福隆：85度C。
    羅金釵：啊？到那裡？
    謝福隆：85度C。
    羅金釵：發生C？
    謝福隆：85度C。
    羅金釵：哦85度C。下雨啦。我到再打給你。
    謝福隆：好。
    同案被告陳儀於同日中午12時46分10秒至12時46分35秒以其
    持用門號0000000000號與被告謝福隆持用門號0000000000號
    通話內容如下：
    謝福隆：喂。
    陳儀：老大，我要到了，我去85度C那裡等你。
    謝福隆：到了呦好。
    同案被告陳儀於同日中午12時50分0 秒至12時50分32秒以其
    持用門號0000000000號與被告謝福隆持用門號0000000000號
    通話內容如下：
    謝福隆：喂。
    陳儀：喂，到了嗎？
    謝福隆：過去了啊。
    陳儀：我現在人在這裡。
    謝福隆：有啦，馬上到了。
    陳儀：要過來了嗎？
    謝福隆：有啦。
    陳儀：啊，那姐啊，叫我過來這裡等你偎。
    謝福隆：我知啦，她電話中有跟我說，有啦。
    陳儀：豁。
    同案被告陳儀於同日中午12時52分33秒至12時52分58秒以其
    持用門號0000000000號與被告謝福隆持用門號0000000000號
    通話內容如下：
    陳儀：喂，到了嗎？
    謝福隆：耶，有啊，過去了。
    陳儀：恩。
    謝福隆：有啦，過去了偎。
    陳儀：哦好啦好。
    證人羅金釵於同日中午12時58分59秒至12時59分40秒，以門
    號0000000000號與被告謝福隆持用之門號0000000000號之對
    話內容如下：
    謝福隆：喂。
    羅金釵：你不是說在85度C。
    謝福隆：他就過去了啊。
    羅金釵：過去的不是我，是我男友去的捏。
    謝福隆：有啊，他也有打給我啊，有相遇了吧。
    羅金釵：他說他在那邊等很久了。
    謝福隆：有啊過去了阿，他也騎機車。
    羅金釵：你跟他打，跟他說一個男的啦。
    謝福隆：有啦他曾有跟你那個男友那…
    羅金釵：喔認識有過，你跟他催一下，說在那裡。
    謝福隆：阿他就在這裡而已，好。
    同案被告陳儀於同日下午1 時0 分49秒至1 時01分50秒以其
    持用門號0000000000號與被告謝福隆持用門號0000000000號
    通話內容如下：
    陳儀：喂。
    謝福隆：喂，你穿什麼衣服，你聽我說，他穿那個米黃色啦。
    陳儀：我現在在85度C。
    謝福隆：有啦，他過去以為姐啊在那，他說沒有啦，才回來
    ，我現在又叫他過去了，這樣你聽懂嗎？
    陳儀：我現在，你要到了沒。
    謝福隆：他就要到了，他穿米黃的。
    陳儀：我在路邊而已。
    謝福隆：我才問你穿什麼顏色的。
    此有同案被告陳儀、證人羅金釵與被告謝福隆之通訊監察譯
    文、通訊監察書及電話附表各1 份附卷可按（見第6497號偵
    卷第49頁、第本院卷第64頁反面至第65頁）。
  (三)此外，並有經警在同案被告陳儀褲子口袋查扣之白色粉末1
    包及被告盧智川手上查扣之1,000 元扣案暨彰化縣警察局北
    斗分局扣押筆錄、扣押物品目錄表、查獲現場照片、扣案海
    洛因照片10幀附卷可憑（見第2108號偵卷第25頁至第28頁、
    第41頁至第45頁），而該白色粉末1 包，經行政院衛生署草
    屯療養院鑑定結果，檢出海洛因，驗餘淨重0.0922公克一節
    ，有行政院衛生署草屯療養院100 年3 月16日草療鑑字第10
    00300046號鑑定書1 紙在卷可參（見第2108號偵卷第98頁）
    。
  (四)又毒品海洛因害人匪淺，政府明令禁止非法施用販賣，若非
    有利可圖，被告當無甘冒重典而販賣之理；況被告謝福隆因
    己染有施用毒品惡習然無資力購買，遂萌生販賣之意，以販
    賣所得支應其施用毒品所需之費用，亦為被告謝福隆所自承
    （見本院卷第125 頁），是被告謝福隆所為販賣第一級毒品
    海洛因部分，有從中賺取牟利之意圖及事實，亦可認定。綜
    上所述，被告謝福隆、盧智川上揭自白，核與前揭事證相符
    ，應堪採信，本案事證明確，被告謝福隆、盧智川前述犯行
    ，應堪認定。
二、論罪情形：
  (一)按毒品危害防制條例第4 條之販賣毒品罪，行為人祇須有營
    利之意圖而販入或賣出毒品者，其犯罪即屬成立，並不因行
    為人所獲得之利益係現金或其他實物而有不同（最高法院97
    年度臺上字第2422號判決要旨參照）；又按販賣毒品之所謂
    販賣行為，係行為人基於營利之目的，而販入或賣出毒品而
    言。販賣毒品者，其主觀上須有營利之意圖，且客觀上有販
    賣之行為，即足構成，至於實際上是否已經獲利，則非所問
    。即於有償讓與他人之初，係基於營利之意思，並著手實施
    ，而因故無法高於購入之原價出售，最後不得不以原價或低
    於原價讓與他人時，仍屬販賣行為。必也始終無營利之意思
    ，縱以原價或低於原價有償讓與他人，方難謂為販賣行為，
    而僅得以轉讓罪論處（最高法院93年度臺上字第1651號判決
    要旨參照）。是核被告謝福隆、盧智川所為，係犯毒品危害
    防制條例第4 項第1 項之販賣第一級毒品罪。
  (二)且按凡以自己犯罪之意思而參與犯罪，不論其所參與者，是
    否犯罪構成要件之行為，皆為刑法第28條所規定之正犯，固
    不待言，即以幫助他人犯罪之意思而參與犯罪，其所參與者
    ，苟係犯罪構成要件之行為，亦為共同正犯，必以幫助他人
    犯罪之意思而參與犯罪，其所參與者又為犯罪構成要件以外
    之行為，始為刑法第30條第1 項所規定之從犯。又刑法上所
    謂販賣行為，係指以營利為目的，有償轉讓，將商品購入或
    賣出，有一於此，犯罪即為完成，故交付商品與收取價金，
    均屬販賣犯罪之構成要件行為，縱以幫助他人營利犯罪之意
    思，而有參與交付買賣標的物、收取貨款之販賣要件行為，
    自應論以共同正犯而非從犯（最高法院84年度臺上字第5647
    號判決意旨參照），本件被告盧智川所參與者為交付第一級
    毒品海洛因及收取價金1,000 元，而參與犯罪構成要件行為
    ，依上開判決意旨，自應論以共同正犯。是被告謝福隆、盧
    智川就上開犯行，互有犯意聯絡及行為分擔，俱為共同正犯
    。
  (三)又被告謝福隆、盧智川為販賣第一級毒品海洛因之犯行，其
    等持有海洛因之目的既在販賣，則其等持有之低度行為，應
    為販賣之高度行為所吸收，不另論罪。
  (四)第查，被告謝福隆曾因違反槍砲彈藥刀械管制條例案件，經
    本院以94年度訴字第282 號判決判處有期徒刑1 年6 月確定
    ，於96年3 月29日縮短刑期假釋出監付保護管束，於96年6
    月27日保護管束期滿未經撤銷假釋而視為執行完畢；被告盧
    志川曾因施用毒品案件，經本院以97年度訴字第1238號判決
    判處有期徒刑6 月、3 月，定應執行刑7 月確定。又因施用
    毒品案件，經本院以97年度訴字第3080號判決判處有期徒刑
    7 月確定，前開2 罪接續執行，於98年7 月1 日縮短刑期假
    釋出監付保護管束，於98年9 月24日保護管束期滿未經撤銷
    假釋而視為執行完畢，此有臺灣高等法院被告前案紀錄表存
    卷可考，其等於5 年內故意再犯本案有期徒刑以上之罪，均
    為累犯，皆應依刑法第47條第1 項之規定，論以累犯，且除
    就販賣第一級毒品罪之法定刑為死刑、無期徒刑部分，依刑
    法第65條第1 項規定，不得加重外，僅各就其他之法定刑部
    分依法加重之。
  (五)再按犯毒品危害防制條例第4 條至第8 條之罪於偵查及審判
    中均自白者，減輕其刑，毒品危害防制條例第17條第2 項定
    有明文。至所謂自白，乃被告對自己犯罪事實之全部或一部
    之供述之謂，被告所供述者，不必限於構成要件該當事實，
    即除供述構成要件該當事實之外，另外主張違法阻卻事由或
    責任阻卻事由，猶不失為自白（最高法院93年度臺上字第28
    70號判決要旨參照）。且如坦白承認分擔販賣第一級毒品罪
    之構成要件行為（即交付毒品），自應論已自白（最高法院
    99年度臺上字第1522號判決意旨參照），是被告謝福隆、盧
    智川就販賣第一級毒品海洛因犯行，業據被告謝福隆於警偵
    、本院準備程序及審理（見第6497號偵卷第15頁反面至第17
    頁、本院卷第40頁、第121 頁至第125 頁）、被告盧智川於
    偵訊及本院審理時（見第2108號偵卷第265 頁、本院卷第12
    1 頁至第125 頁）自白不諱，雖被告盧智川於偵訊中僅坦承
    受被告謝福隆之託代為交付第一級毒品海洛因，而否認有收
    受價金1,000 元之情（見第2108號偵卷第265 頁），然依上
    開最高法院99年度臺上字第1522號判決意旨參照，仍應認被
    告盧智川既坦承分擔交付毒品之構成要件行為，自應以自白
    論，則被告謝福隆、盧智川均應依毒品危害防制條例第17條
    第2 項之規定減輕其刑，且就除法定刑為死刑、無期徒刑部
    分，依法不得加重外，餘皆依法先加後減之。
  (六)復按刑法第59條規定犯罪之情狀顯可憫恕者，得酌量減輕其
    刑，其所謂「犯罪之情狀」，與同法第57條規定科刑時應審
    酌之一切情狀，並非有截然不同之領域，於裁判上酌減其刑
    時，應就犯罪一切情狀（包括第57條所列舉之10款事項），
    予以全盤考量，審酌其犯罪有無可憫恕之事由（即有無特殊
    之原因與環境，在客觀上足以引起一般同情，以及宣告法定
    低度刑，是否猶嫌過重等等），以為判斷。按販賣第一級毒
    品罪之法定刑為「死刑或無期徒刑；處無期徒刑者，得併科
    新臺幣2 千萬元以下罰金」，然同為販賣第一級毒品之人，
    其原因動機不一，犯罪情節未必盡同，或有大盤毒梟者，亦
    有中、小盤之分，甚或僅止於吸毒者友儕間為求互通有無之
    有償轉讓者亦有之，其販賣行為所造成危害社會之程度自屬
    有異，法律科處此類犯罪，所設之法定最低本刑卻同為「無
    期徒刑，得併科新臺幣2 千萬元以下罰金」，不可謂不重。
    於此情形，倘依其情狀處以有期徒刑，即足以懲儆，並可達
    防衛社會之目的者，自非不可依客觀之犯行與主觀之惡性二
    者加以考量其情狀，是否有可憫恕之處，適用刑法第59條之
    規定酌量減輕其刑，期使個案裁判之量刑，能斟酌至當，符
    合比例原則（最高法院95年度臺上字第6157號判決要旨參照
    ）。被告謝福隆、盧智川上開販賣第一級毒品海洛因犯行，
    無視國家對於杜絕毒品危害之禁令，其行為固屬不當，應予
    非難，然其等販賣第一級毒品之對象僅有1 人，販賣第一級
    毒品次數僅有1 次且販賣金額僅1,000 元，其等販賣第一級
    毒品之犯罪情節均尚非至惡，相對於長期大量販賣毒品之大
    毒梟而言，其等對社會治安及國民健康之危害顯然較小，是
    從被告謝福隆、盧智川犯案情節觀之，倘仍遽處以經依偵審
    自白減輕其刑後之最低刑度有期徒刑15年，尚屬情輕法重，
    且難謂符合罪刑相當性及比例原則，更無從與大毒梟之惡行
    有所區隔，是其等上開販賣第一級毒品之犯罪情狀相較於法
    定之重刑，在客觀上足以引起一般人之同情，情節尚堪憫恕
    ，爰均依刑法第59條之規定酌量減輕其刑，並依法遞減之。
  (七)另按毒品危害防制條例第17條第1 項規定：犯第4 條第1 項
    至第4 項、第8 條第1 項至第4 項之罪，供出毒品來源，因
    而破獲者，得減輕其刑，其立法意旨重在鼓勵具體供出其上
    游販毒者，俾資追查該毒梟前手及其上游毒品，以杜絕毒品
    之蔓延與氾濫為目的。倘未因其自白進而查獲毒梟前手或其
    上游毒品者，自不得執此邀本條規定之寬減（最高法院92年
    度臺上字第2897號判決意旨參照）。本件被告謝福隆供稱其
    於經警查獲後，即向彰化縣警察局員林分局供出毒品來源係
    向綽號「菜頭」之魏承霖購買，並請求依毒品危害防制條例
    第17條第1 項規定，減輕其刑等語。經本院審理被告謝福隆
    另案被訴販賣第一級毒品案件（即本院100 年度訴字第907
    號）向彰化縣警察局員林分局查詢，經該分局函覆：經查詢
    警政署犯罪資料發現魏嫌於100 年8 月11日下午1 時30分在
    臺中市○○區○○路112 之3 號前因恐嚇案為中市警第五分
    局水湳派出所員警當場查獲並查扣毒品海洛因、安非他命、
    磅秤、現金等物，經依販賣毒品及持有毒品移送臺灣臺中地
    方法院檢察署偵辦中，魏承霖現羈押於臺中看守所；另被告
    謝福隆供出綽號「菜頭」之魏承霖販毒，單憑被告謝福隆之
    指證，所提供之電話後3 碼460 資料不完整，經比對與通訊
    監察之門號均無後3 碼460 之門號，亦無通話譯文佐證，經
    檢察官指示，被告謝福隆指述綽號「菜頭」之魏承霖販賣部
    分，以不移送為宜，此有彰化縣警察局員林分局以100 年8
    月29日員警分偵字第1000023490號函附之職務報告1 紙及移
    送書1 份可憑（見本院卷第136 頁、第141 頁至第143 頁）
    ，然本院向臺灣臺中地方法院檢察署承辦檢察官電話詢問，
    經該檢察官答稱：其現承辦之100 年度偵字第17995 號被告
    魏承霖販毒案件移送書中並無綽號「大仔」或謝福隆指證魏
    承霖販賣毒品之供述，此有本院電話記錄表1 紙可憑（見本
    院卷第69頁），是臺灣彰化或臺灣臺中地方法院檢察署檢察
    官均未因被告謝福隆之供述而開始偵辦訴外人魏承霖之販賣
    毒品案件，堪以認定，是就綽號「菜頭」之魏承霖部分，被
    告謝福隆之供述並無法使彰化縣警察局員林分局或臺灣彰化
    地方法院檢察署檢察官或臺灣臺中地方法院檢察署檢察官開
    始偵辦並因而查獲，被告謝福隆自無從依毒品危害防制條例
    第17條第1 項規定減輕其刑，附此敘明。
三、科刑情形：
    爰審酌被告謝福隆、盧智川明知毒品海洛因戕害國人身心健
    康，竟販賣第一級毒品海洛因予同案被告陳儀及證人羅金釵
    ，顯見被告謝福隆、盧智川惡性非輕，嚴重危害社會治安，
    惟念及其等販賣海洛因之次數、數量、對象人數僅1 次、1
    人，其等犯行所生損害，亦與中、大盤販毒毒梟有異，被告
    謝福隆並於歷次自白中，被告盧智川則於最後審理時坦承犯
    行，已有悔意，犯後態度尚稱良好，且被告盧智川為低收入
    戶，有彰化縣北斗鎮低收入戶證明書1 紙可憑（見本院卷第
    134 頁），另審酌被告謝福隆國中畢業，未婚，育有2 子，
    分別為14歲及5 歲，以販賣飲料為業，月收入約2 萬至4 萬
    元間；被告盧智川失婚，育有1 子為國中3 年級，家中尚有
    1 年紀70歲之母親，現患有口腔癌，須開刀治療等一切情狀
    ，分別量處如主文欄所示之刑，以示懲儆。
四、沒收部分：
    按毒品危害防制條例第19條第1 項規定性質上係沒收之補充
    規定。其屬於本條所定沒收之標的，如得以直接沒收者，判
    決主文僅宣告沒收即可，不生「追徵其價額」或「以其財產
    抵償之」問題，須沒收之標的全部或一部不能沒收時，始生
    「追徵其價額」或「以其財產抵償之」選項問題。而「追徵
    其價額」或「以其財產抵償之」係屬兩種選項，分別係針對
    現行貨幣以外之其他財產與現行貨幣而言。本規定所稱「追
    徵其價額」者，係指所沒收之物為金錢以外之其他財物而無
    法沒收時，因其實際價值不確定，應追徵其價額，使其繳納
    與原物相當之價額，並無以其財產抵償之問題。倘嗣後追徵
    其金錢價額，不得結果而須以其財產抵償者，要屬行政執行
    機關依強制執行之法律之執行問題，即無不能執行之情形，
    自毋庸諭知「或以其財產抵償之」。如不能沒收之沒收標的
    為金錢時，因價值確定，判決主文直接宣告「以其財產抵償
    之」即可，不發生追徵價額之問題（最高法院99年6 月29日
    99年度第5 次刑事庭會議(二)決議要旨參照）。至毒品危害防
    制條例第19條規定，所稱因犯罪所得之物，自以實際所得者
    為限，苟無所得或尚未取得者，自無從為沒收追繳之諭知（
    最高法院89年度臺上字第3434號判決要旨參照）。又毒品危
    害防制條例第19條第1 項固規定「犯第4 條至第9 條、第12
    條、第13條或第14條第1 項、第2 項之罪者，其供犯罪所用
    或因犯罪所得之財物，均沒收之，如全部或一部不能沒收時
    ，追徵其價額或以其財產抵償之」。但共同正犯之犯罪所得
    為現款時，因係合併計算，且於全部或一部不能沒收時，以
    其財產抵償之，為避免執行時發生重複沒收、抵償之情形，
    故各共同正犯之間係採連帶沒收主義，於裁判時僅諭知連帶
    沒收，不得就全體共同正犯之總所得，對各該共同正犯分別
    重複諭知沒收（最高法院95年度臺上字第6051號判決要旨參
    照）。又按刑罰法令關於沒收之規定，有採職權沒收主義與
    義務沒收主義。職權沒收，指法院就屬於被告所有，並供犯
    罪所用或因犯罪所得之物，仍得本於職權為斟酌沒收與否之
    宣告，例如刑法第38條第1 項第2 款、第3 款、第3 項前段
    等屬之。義務沒收，又可分為絕對義務沒收與相對義務沒收
    二者。前者指凡法條規定「不問屬於犯人與否，沒收之」者
    屬之，法院就此等之物，無審酌餘地，除已證明滅失者外，
    不問屬於犯人與否或有無查扣，均應沒收之；後者指凡供犯
    罪所用或因犯罪所得之物，均應予以沒收，但仍以屬於被告
    或共犯所有者為限。毒品危害防制條例第19條第3 項規定，
    犯同條例第4 條之罪所使用之水、陸、空交通工具，應予沒
    收，並非以專供犯上開之罪所用之物，始得沒收之。且此項
    沒收採義務沒收主義，故凡供犯上開之罪所用之物，即應依
    該條項之規定，宣告沒收之。惟因其未有「不問屬於犯人與
    否，沒收之」之規定，故仍以屬於犯人所有者為限，始得沒
    收（最高法院93年度臺上字第2751號判決要旨參照）。經查
    ：
  (一)扣案1,000 元係被告謝福隆、盧智川共同販賣第一級毒品海
    洛因所得之財物，業據同案被告陳儀以證人身份證述在卷，
    已如前述，爰依毒品危害防制條例第19條第1 項規定宣告沒
    收之。
  (二)未扣案門號0000000000晶片卡1 枚，係被告謝福隆向申請人
    楊勝吉購買，業據被告謝福隆陳明在卷（見本院卷第122 頁
    ），並有通聯調閱查詢單及行動電話申請人資料各1 紙在卷
    可憑（見第2108號偵卷第121 頁反面、第127 頁），足認該
    晶片卡已因被告謝福隆價購而取得所有權，而該晶片卡1 枚
    及其插用未扣案之諾基亞廠牌行動電話1 支，除係被告謝福
    隆所有外，並係與購毒者即同案被告陳儀、證人羅金釵聯絡
    購毒使用之物，業據被告謝福隆於本院審理時陳明在卷（見
    本院卷第122 頁），並有前揭通訊監察譯文可憑，是上揭物
    品，均係被告謝福隆所有供與同案被告盧智川共犯販賣第一
    級毒品所用之物，應依毒品危害防制條例第19條第1 項之規
    定宣告連帶沒收，如全部或一部不能沒收時，被告謝福隆、
    盧智川應連帶追徵其價額。
  (三)又刑分主刑及從刑，主刑如不成立，從刑即失其附麗；沒收
    為從刑之一種，自應附隨於主刑存在，故毒品危害防制條例
    第18條第1 項所謂「查獲」之第1 、2 級毒品，係指經有罪
    判決事實欄認定與被告犯罪事實有關之毒品而言（最高法院
    98年度臺上字第7330號判決要旨參照）。扣案之第一級毒品
    海洛因1 包，驗餘淨重0.0922公克，業如前述，雖係違禁物
    ，惟業據被告謝福隆、盧智川販售予同案被告陳儀持有，自
    應在同案被告陳儀所犯持有毒品罪宣告沒收銷燬，而無從在
    本案販賣毒品部分宣告沒收銷燬。
  (四)至被告盧智川騎乘至交易地點之交通工具車牌號碼KIW-411
    號重型機車，係訴外人顏明進所有，此有車輛詳細資料報表
    1 紙可按（見第2108號偵卷第35頁），既非被告謝福隆、盧
    智川所有，自無從依毒品危害防制條例第19條第3 項規定宣
    告沒收，附此敘明。
據上論斷，應依刑事訴訟法第299 條第1 項前段，毒品危害防制
條例第4 條第1 項、第17條第2 項、第19條第1 項，刑法第11條
、第28條、第47條第1 項、第59條，判決如主文。
本案經檢察官張嘉宏到庭執行職務。
中    華    民    國   100    年    9     月    28    日
                  刑事第八庭  審判長法官  游秀雯
                              法      官  田德煙
                              法      官  王素珍
以上正本證明與原本無異。
如不服本判決應於收受判決後10日內向本院提出上訴書狀，並應
敘述具體理由。其未敘述上訴理由者，應於上訴期間屆滿後20日
內向本院補提理由書( 均須按他造當事人之人數附繕本) 「切勿
逕送上級法院」。
中    華    民    國   100    年    9     月    28    日
                              書  記  官  謝志鑫
附錄本判決論罪科刑法條全文：
毒品危害防制條例第4條
製造、運輸、販賣第一級毒品者，處死刑或無期徒刑；處無期徒
刑者，得併科新臺幣2 千萬元以下罰金。
製造、運輸、販賣第二級毒品者，處無期徒刑或7 年以上有期徒
刑，得併科新臺幣1 千萬元以下罰金。
製造、運輸、販賣第三級毒品者，處5 年以上有期徒刑，得併科
新臺幣7 百萬元以下罰金。
製造、運輸、販賣第四級毒品者，處3 年以上10年以下有期徒刑
，得併科新臺幣3 百萬元以下罰金。
製造、運輸、販賣專供製造或施用毒品之器具者，處1 年以上7
年以下有期徒刑，得併科新臺幣1 百萬元以下罰金。
前5項之未遂犯罰之。